【裁判字號】    99,交抗,1363
【裁判日期】    990531
【裁判案由】    違反道路交通管理處罰條例
【裁判全文】
臺灣高等法院交通事件裁定            99年度交抗字第1363號
抗 告 人即
原處分機關  交通部公路總局臺中區監理所彰化監理站
代  表  人  高東寶
受 處分 人  甲○○
上列抗告人因受處分人違反道路交通管理處罰條例案件，不服臺
灣板橋地方法院99年度交聲更字第1號，中華民國99年4月30日所
為裁定，提起抗告，本院裁定如下：
    主  文
原裁定撤銷，發回臺灣板橋地方法院。
    理  由
一、原裁定意旨略以：
  (一)按有行政程序之當事人能力者如下：一、自然人。二、法人
    。三、非法人之團體設有代表人或管理人者。四、行政機關
    。五、其他依法律規定得為權利義務之主體者。自然人、法
    人、中央及地方機關、非法人之團體，有當事人能力。行政
    程序法第21條、行政訴訟法第22條分別定有明文。又獨資商
    號在行政訴訟裁判當事人欄應如何記載，應準用民事訴訟法
    之規定及意旨，僅自然人、法人、非法人團體有當事人能力
    ，獨資商號不認其有當事人能力，而應以該獨資商號主人為
    當事人。足見獨資商號並無當事人能力，不能直接對商號處
    罰，應以商號負責人為裁罰之對象，始符規定。準此，上開
    桃園縣政府警察局楊梅分局以「奇宏服裝行」為對象掣單舉
    發，並非合法，難認已對自然人「甲○○」發生舉發效力。
  (二)又按違反本條例之行為，自行為成立之日起；行為有連續或
    繼續之狀態者，自行為終了之日起，逾 3個月不得舉發，道
    路交通管理處罰條例第90條前段定有明文。查，原處分機關
    雖於98年 6月29日以自然人「甲○○」為對象開立裁決書處
    罰，惟此距本件違規結束時點即98年 1月8日，已逾3個月以
    上，依上開規定，自不能舉發。
  (三)綜上所述，本件警察機關本應對「甲○○」開單告發，竟以
    「奇宏服裝行」為裁罰對象，此項舉發於法不合，難認有效
    ，而原處分機關雖以自然人「甲○○」為對象開立裁決書處
    罰，惟已違上開 3個月期間限制，亦非適法。異議人聲明異
    議意旨雖未指摘及此，然本件既有上揭違法之處，自應由本
    院裁定將原處分撤銷，由原處分機關另就舉發通知單部分為
    適法之處理云云。
二、抗告意旨略以：本件舉發機關雖對獨資商號「奇宏服裝行」
    送達舉發違規通知單，惟受處分人（奇宏服裝行即甲○○）
    已於98年 2月16日之台北市交通事件裁決所辦理陳述，應堪
    認該舉發通知單事實上已送達該受處分人（奇宏服裝行即甲
    ○○），原審法院以楊梅分局以「奇宏服裝行」為對象掣單
    舉發並非合法，難認對甲○○發生舉發效力而據以撤銷原處
    分，似有誤會，乃狀請廢棄原裁定，另為適法之裁定等語。
三、經查：緣桃園縣政府警察局楊梅分局以「奇宏服裝行」所有
    之車牌號碼DK－5141號自小客貨車，於98年1月8日17時12分
    許，行經桃園縣楊梅鎮○○路與永美路口時，因「闖紅燈（
    中興路左轉永美路）」及「不服從執行交通指揮任務人員之
    指揮」，違反道路交通管理處罰條例第53條第1項及第60 條
    第2項第1款規定為由，開立桃園縣政府警察局桃警局交字第
    DBO543641 號舉發違反道路交通管理事件通知單，對「奇宏
    服裝行」逕行舉發。臺北市交通事件裁決所循上開舉發，於
    98年3月16日以「奇宏服裝行」為受處分人而予裁罰（98 年
    3 月16日北市裁罰字第裁22-DB0000000號），並於同日由奇
    宏服裝行之受雇人陳志龍收受送達，甲○○即奇宏服裝行不
    服，聲明異議，經臺灣板橋地方法院98年度交聲字第826 號
    裁定，以臺北市交通事件裁決所98年3 月16日北市裁罰字第
    裁22-DB0000000號裁決書對欠缺行政程序之當事人能力之獨
    資商號「奇宏服裝行」裁罰，於法有違，而撤銷原處分；嗣
    交通部公路總局臺中區監理所彰化監理站乃依道路交通管理
    處罰條例第85條第1 項，違反道路交通管理事件統一裁罰基
    準及處理細則第36條規定，將該處分歸責駕駛人即本件受處
    分人「甲○○」，於98年6 月29日另作成本件爭執之標的即
    彰監四字第裁64-DB0000000號裁決書。惟交通違規行為之舉
    發在性質上究屬公法上有相對人之書面觀念通知，或行政處
    分？有無行政程序法第101條第1項關於更正規定之適用？又
    「奇宏服裝行」為獨資經營之商號，並無獨立之人格，以該
    商號為營業，所生權利義務仍歸諸出資之個人，是商號與個
    人名稱雖異，實非不同權義主體（最高行政法院88年度判字
    第3340號判決意旨參照）。於違反道路交通管理處罰條例之
    舉發及裁罰是否均得為相同之解釋？原舉發機關之上開舉發
    通知單對於「奇宏服裝行」所為舉發之效力，是否僅有人別
    記載不完備之瑕疵，於舉發通知單或嗣後之裁罰更正為「甲
    ○○即奇宏服裝行」即足補正之，無礙於其舉發及於甲○○
    之效力？或應認此瑕疵自始無從補正，對於「奇宏服裝行」
    舉發之效力，當然不及於獨資商號主人「甲○○」，如欲以
    同一違規行為對「甲○○」裁罰，應重行掣單舉發？殊非無
    研求斟酌之餘地。以上疑義，攸關原處分機關得否依憑其舉
    發，逕對甲○○裁罰，自有調查釐清之必要。原裁定疏未審
    認，遽以警察機關就其應對「甲○○」所為之舉發，誤向「
    奇宏服裝行」為之，此舉發於法不合，難認有效，原處分機
    關雖以「甲○○」為對象裁罰，已違舉發期間之限制，因而
    撤銷原處分，即有未洽。抗告意旨指摘原裁定不當，為有理
    由，兼顧當事人之審級利益，爰撤銷原裁定，發回原審更為
    處理，用期審慎，並昭折服。
據上論結，應依道路交通案件處理辦法第26條，刑事訴訟法第41
3條前段，裁定如主文。
中    華    民    國    99    年    5     月    31    日
                  刑事第十二庭審判長法  官  蔡永昌
                                    法  官  蔡國在
                                    法  官  蔡新毅
以上正本證明與原本無異。
不得再抗告。
                                    書記官  賴立旻
中    華    民    國    99    年    6     月    1     日

司法院資訊處製作；財團法人民間司法改革基金會備份。
